【裁判字號】    97,訴,1267
【裁判日期】    981022
【裁判案由】    偽造文書
【裁判全文】
臺灣屏東地方法院刑事判決              97年度訴字第1267號
                                      98年度易字第666號
公  訴  人  臺灣屏東地方法院檢察署檢察官
被      告  乙○○
                      號6樓之.
上列被告因偽造文書案件，經檢察官提起公訴（97年度偵字第34
56號、第3815號、第3816號、第3817號、第3818號、第3819號、
第3820號、第3930號、第3931號、第3932號、第3933號、第3934
號、第4138號）及追加起訴（98年度蒞追字第1 號），被告於準
備程序期日就被訴事實為有罪之陳述，本院合議庭裁定由受命法
官獨任進行簡式審判程序，判決如下：
    主  文
乙○○共同犯行使使公務員登載不實文書罪，處拘役拾日，如
易科罰金，以新臺幣壹仟元折算壹日；又共同犯行使使公務員登
載不實文書罪，處拘役拾日，如易科罰金，以新臺幣壹仟元折
算壹日；又共同犯行使使公務員登載不實文書罪，處拘役拾日
，如易科罰金，以新臺幣壹仟元折算壹日。應執行拘役捌拾日，
如易科罰金，以新臺幣壹仟元折算壹日。
    事  實
一、乙○○明知甲○○（另行審結）係欲引進越南女子來台工作
    ，並無媒介婚姻之真意，竟仍經由甲○○安排前往越南與越
    南籍女子陳金虹（越南姓名：TRAN THI KIM HONG ，未據起
    訴）會面，而乙○○與陳金虹實際上並無結婚之真意，竟仍
    與甲○○共同基於使公務員登載不實及行使使公務員登載不
    實文書之犯意聯絡，於民國96年10月18日在越南隆安省辦理
    註冊結婚，取得結婚證書並持往我國駐越南胡志明市台北經
    濟文化辦事處辦理結婚證件之認證手續後，再由甲○○陪同
    乙○○持在越南所製作之「結婚證書」及「認證書」等文件
    ，於同年10月29日，前往屏東縣屏東市戶政事務所辦理結婚
    登記，致使該戶政事務所不知情之承辦公務員將乙○○與陳
    金虹結婚之不實事項，登載於其職務上所掌之電腦戶政資料
    管理檔案公文書即戶籍登記簿上，並據此發給戶籍謄本，致
    生損害於戶政機關對於戶政資料管理之正確性。而乙○○復
    將上開登載不實結婚事項之戶籍謄本交由甲○○寄送至越南
    予陳金虹，陳金虹即於同年11月8 日持之向我國駐胡志明市
    台北經濟文化辦事處申辦入境來台簽證事宜而行使上開登載
    不實之戶籍謄本，經不知情之承辦公務員實質審查並核發入
    境停留簽證，足以生損害於主管機關對外國人入、出境管理
    之正確性。陳金虹即於同年11月20日持上開停留簽證入境我
    國。其入境後並與乙○○、甲○○2 人於同年12月14日一起
    至外交部南部辦事處，辦理申請陳金虹居留簽證事宜而行使
    上開登載不實之戶籍謄本；陳金虹復於97年7 月1 日至我國
    駐胡志明市台北經濟文化辦事處申辦入境來台停留簽證事宜
    而行使上開登載不實之戶籍謄本，均足生損害於主管機關對
    外國人入、出境管理之正確性。
二、案經屏東縣政府警察局東港分局報請及高雄市政府警察局移
    請臺灣屏東地方法院檢察署檢察官偵查起訴。
    理  由
一、按本件被告乙○○所犯為死刑、無期徒刑、最輕本刑3 年以
    上有期徒刑以外之罪，亦非屬高等法院管轄之第一審案件，
    其於準備程序進行中，先就被訴事實為有罪之陳述，經告知
    簡式審判程序之旨，並聽取檢察官、被告之意見後，本院合
    議庭依刑事訴訟法第273 條之1 第1 項裁定進行簡式審判程
    序，是本案之證據調查，依同法第273 條之2 規定，不受同
    法第159 條第1 項、第161 條之2 、第161 條之3 、第163
    條之1 ，及第164 條至第170 條所規定證據能力認定及調查
    方式之限制，合先敘明。
二、上揭事實，業據被告乙○○於本院審理時均坦承不諱，而證
    人即共同被告甲○○於警詢中亦就乙○○、陳金虹2 人係假
    結婚，目的是為使陳金虹來台工作乙情證述明確（見高市警
    少字第0970034110號卷第1-2 頁）。此外，復有結婚證書影
    本1 紙、中華民國駐越南胡志明市台北經濟文化辦事處之認
    證書影本1 份（以上見屏東地檢署97年度偵字第3932號卷第
    7-9 頁）、結婚登記申請書影本1 紙（見上開警卷第5 頁）
    、外僑居留資料查詢結果1 紙（見上開警卷第6 頁）、乙○
    ○與陳金虹入出境紀錄查詢資料各1 份（見上開警卷第6 頁
    背面至第8 頁正面）、陳金虹中華民國停留簽證影本1 紙（
    見上開偵卷第144 頁）、中華民國簽證申請表影本3 紙（見
    上開偵卷第28頁、第36頁、第132-133 頁）、戶籍謄本影本
    1 紙（見上開偵卷第30頁）及外交部南部辦事處98年9 月23
    日南部字第09800006740 號函附陳金虹申辦停留簽證查詢資
    料1 份（見本院卷第0000-0000 頁）等附卷可憑，是被告上
    開任意性自白核與事實相符，而可採信。故本件事證已臻明
    確，被告犯行可以認定，自應依法論科。
三、論罪科刑部分：
  (一)按「外交部及駐外館處受理簽證申請時，應衡酌國家利益、
    申請人個別情形及其國家與我國關係決定准駁；其有下列各
    款情形之一，外交部或駐外館處得拒發簽證：一在我國境內
    或境外有犯罪紀錄或曾遭拒絕入境、限令出境或驅逐出境者
    。二曾非法入境我國者。三患有足以妨害公共衛生或社會安
    寧之傳染病、精神病或其他疾病者。四對申請來我國之目的
    作虛偽之陳述或隱瞞者。五曾在我國境內逾期停留、逾期居
    留或非法工作者。六在我國境內無力維持生活，或有非法工
    作之虞者。七所持護照或其外國人身分不為我國承認或接受
    者。八所持外國護照逾期或遺失後，將無法獲得換發、延期
    或補發者。九所持外國護照係不法取得、偽造或經變造者。
    十有事實足認意圖規避法令，以達來我國目的者。十一有從事
    恐怖活動之虞者。十二其他有危害我國利益、公共安全、公共
    秩序或善良風俗之虞者。」外國護照簽證條例第12條第1 項
    定有明文。又「持外國護照申請簽證，應填具簽證申請書表
    ，並檢具有效外國護照及最近6 個月內之照片，送外交部或
    駐外使領館、代表處、辦事處或其他經外交部授權機構（以
    下簡稱駐外館處）核辦。」、「外交部及駐外館處得要求申
    請人面談、提供旅行計畫、親屬關係證明、健康檢查合格證
    明、無犯罪紀錄證明、財力證明、來我國目的證明、在我國
    之關係人或保證人資料及其他審核所需之證明文件。」外國
    護照簽證條例施行細則第5 條第1 項、第3 項亦定有明文。
    依前揭規定可知，外國人民申請進入臺灣地區，其申請入境
    之事由是否屬實，主管機關外交部及駐外館處應為實質審查
    ，以判斷其真實與否，並非一經聲明，即有登載之義務。是
    本件我國駐越南胡志明市台北經濟文化辦事處承辦公務員未
    予詳查被告與陳金虹係假結婚，致誤發停留簽證予陳金虹部
    分，並不構成刑法第214 條之使公務員登載不實事項於公文
    書罪，先此敘明。
  (二)再按錄音、錄影或電磁紀錄，藉機器或電腦之處理所顯示之
    聲音、影像或符號，足以為表示其用意之證明者，以文書論
    ，刑法第220 條第2 項定有明文。前開戶政機關公務員，登
    載不實結婚、配偶事項於其職務上所掌管之電腦戶政資料管
    理檔案，係屬該管公務員職務上所掌管刑法第220 條第2 項
    規定以文書論之公文書。
  (三)核被告乙○○所為，均係犯刑法第216 條、第214 條、第22
    0 條第2 項之行使使公務員登載不實文書罪。被告與甲○○
    、陳金虹2 人就上開犯行，有犯意聯絡及行為分擔，應依刑
    法第28條規定論以共同正犯。被告先使屏東縣屏東市戶政事
    務所承辦公務員於其職務上所掌之電腦戶政資料管理檔案公
    文書即戶籍登記簿上登載不實並取得戶籍謄本後，復持該登
    載不實之戶籍謄本向我國駐越南胡志明市台北經濟文化辦事
    處及外交部南部辦事處申辦簽證事宜而行使之，其使公務員
    登載不實之低度行為為其後行使之高度行為所吸收，不另論
    罪。被告先後3 次行使使公務員登載不實文書之犯行，犯意
    各別，行為有異，應予分論併罰。爰審酌被告並無結婚之真
    意，竟為使越南籍女子陳金虹來台工作，而虛偽結婚並辦理
    相關手續，破壞婚姻制度，有礙於社會秩序及善良風俗之維
    護，並危害主管機關對戶籍、外國人入、出境及居留管理之
    正確性，自應受相當之刑事非難，惟念及其於本院審理時，
    坦承犯行，犯後態度尚可，另兼衡其智識程度、生活狀況等
    一切情狀，就其所犯分別量處如主文所示之刑，並均諭知易
    科罰金之折算標準，並合併定其應執行之刑及諭知易科罰金
    之折算標準，以資懲儆。
據上論斷，應依刑事訴訟法第273 條之1 第1 項、第299 條第1
項前段，刑法第28條、第216 條、第214 條、第220 條第2 項、
第41條第1 項前段、第51條第6 款，刑法施行法第1 條之1 ，判
決如主文。
本案經檢察官任亭到庭執行職務
中    華    民    國    98    年    10    月    22    日
                  刑事第五庭    法  官  程士傑
以上正本證明與原本無異。
如不服本判決應於收受判決後10日內向本院提出上訴書狀，並應
敘述具體理由；其未敘述上訴理由者，應於上訴期間屆滿後20日
內向本院補提理由書（均須按他造當事人之人數附繕本）「切勿
逕送上級法院」。
中    華    民    國    98    年    10    月    22    日
                                書記官  孫秀桃
附錄論罪科刑法條：
刑法第216 條、第214 條、第220 條第2 項
中華民國刑法第216條
行使第 210 條至第 215 條之文書者，依偽造、變造文書或登載
不實事項或使登載不實事項之規定處斷。
中華民國刑法第214條
明知為不實之事項，而使公務員登載於職務上所掌之公文書，足
以生損害於公眾或他人者，處3 年以下有期徒刑、拘役或5 百元
以下罰金。
中華民國刑法第220條第2項
錄音、錄影或電磁紀錄，藉機器或電腦之處理所顯示之聲音、影
像或符號，足以為表示其用意之證明者，亦同。


司法院資訊處製作；財團法人民間司法改革基金會備份。
